臺灣嘉義地方法院交通事件裁定　　　　 100年度交聲字第14號
原處分機關　交通部公路總局嘉義區監理所
異　議　人
即受處分人　蕭文進
上列異議人即受處分人因違反道路交通管理處罰條例案件，對於
交通部公路總局嘉義區監理所民國99年11月30日嘉監裁字第裁00
-000000000號違反道路交通管理事件裁決書所為之處分聲明異議
，本院裁定如下：
    主  文
原處分撤銷。
    理  由
一、聲明異議意旨略以：異議人即受處分人（下稱異議人）蕭文
    進，於民國98年11月24日上午8時5分許駕駛車牌號碼718-AP
    營業貨運曳引車，行駛台北縣板橋市○○路與府中街之管制
    路段，為警依道路交通管理處罰條例第60條第2項第3款（不
    記點數）掣開罰單，不知監理站為何未告知當事人即私自更
    改條款，而以同條項第2款併行處罰記違規點數1點，致異議
    人違規記點共達6點以上，須吊扣駕照1個月，使異議人權益
    受到嚴重損害，爰聲明異議，請求撤銷原處分等語。
二、原處分意旨略以：異議人於98年10月13日起至99年1月31日
    止在6個月內，駕駛違規記點共達6點以上者（含6點），應
    吊扣駕駛執照1個月，並應參加道路交通安全講習。因違反
    道路交通管理處罰條例第63條略以：「汽車駕駛人有下列各
    款所列條款之一者，除依原條款處罰鍰外，並予記點…汽車
    駕駛人在6個月內，違規記點共達6點以上者，吊扣駕駛執照
    1個月；1年內經吊扣駕駛執照2次，再違反第1項各款所列條
    款之一者，吊銷其駕駛執照。」，爰本所逕行掣開第000000
    000號違規單。本案中由臺北縣政府警察局板橋分局當場掣
    單舉發，由異議人簽收之第C00000000號違規單之「違規事
    實欄：行駛管制路段（07-09時）」與「舉發違反法條：道
    路交通管理處罰條例第60條第2項第3款」不符，惟本件情形
    應以「違規事實欄」所載為依據，遂逕行更正違反法條為同
    條例「第60條第2項第2款」，然僅由承辦人員逕行更正，並
    未通知臺北縣政府警察局板橋分局及異議人有關第C0000000
    0號違規單更改條款之事宜等情。
三、按汽車駕駛人，駕駛汽車有下列情形之一，而本章各條無處
    罰之規定者，處新臺幣900元以上1,800元以下罰鍰：一、不
    服從交通勤務警察或依法令執行交通指揮、稽查任務人員之
    指揮或稽查。二、不遵守公路或警察機關，依第五條規定所
    發布命令。三、不遵守道路交通標誌、標線、號誌之指示。
    四、計程車之停車上客，不遵守主管機關之規定。又汽車駕
    駛人有下列各款所列條款之一者，除依原條款處罰鍰外，並
    予記點：一、有第33條第1項、第2項、第38條第1項、第40
    條、第45條、第47條第1款至第3款、第48條、第49條或第60
    條第1項、第2項第1款、第2款情形之一者，各記違規點數1
    點。又汽車駕駛人在6個月內，違規記點共達6點以上者，吊
    扣駕駛執照1個月，並應接受道路交通安全講習，道路交通
    管理處罰條例第60條第2項、第63條第1項第1款、第3項、第
    24條第1項第5款固有明文。然按違反本條例之行為，由下列
    機關處罰之：一、第12條至第68條由公路主管機關處罰。本
    條例所定罰鍰之處罰，受處罰人接獲違反道路交通管理事件
    通知單後，於15日內得不經裁決，逕依第92條第3項之罰鍰
    基準規定，向指定之處所繳納結案。道路交通管理處罰條例
    第8條第1項第1款、第9條第1項前段亦有明文規定。再依
    道路交通違規罰鍰自動繳納須知第6點之規定：違反道路交
    通管理事件之行為人依第2點至第4點之方式繳納罰鍰者，如
    違規行為依道路交通管理處罰條例第63條之規定應予記點或
    依道路交通安全講習辦法之規定應接受講習者，由有關機關
    另行依規定處理。違反道路交通管理事件統一裁罰基準及處
    理細則第48條第3項、第47條復規定：「前2項違反行為，依
    法規應併執行罰鍰及其他處分者，處罰機關於收到其繳納之
    罰鍰後，應逕行裁決該其他處分，並於裁決書處罰主文註明
    罰鍰已收繳，送達受處分人。」、「汽車所有人、駕駛人違
    反道路交通管理事件，依本條例第63條至第68條規定，對於
    汽車重領牌照限制，及汽車違規紀錄、駕駛人違規記點或有
    重考駕駛執照限制者，處罰機關應併引用該法條規定裁決之
    。」從而，汽車駕駛人違反道路交通管理處罰條例規定，得
    於接獲通知單後，不經裁決向指定之處所，逕依裁罰基準執
    行並自動繳納罰鍰結案；惟若依同條例第63條至第68條規定
    並應予違規記點或吊扣駕照等其他處分者，公路主管機關仍
    應於收到繳納之罰鍰後，逕行裁決其他處分，並送達於受處
    分人，方屬適法。
四、經查：
  (一)本件異議人於98年10月13日起至99年1月31日止，先後在：
    (1)98年10月13日因駕駛上開營業貨運曳引車行駛於台北縣三
    峽鎮○○路台北大學附近，有「帆布覆蓋不完全」違反道路
    交通管理處罰條例第30條第1項第2款規定之違規事實；(2)98
    年11月24日復因駕駛上開營業貨運曳引車行駛於台北縣板橋
    市○○路與府中街，因有「行駛管制路段（07-09時）」違
    反同條例第60條第2項第3款（經原處分機關逕更改處罰條款
    為同條例第60條第2項第2款）之違規事實；(3)98年12月30日
    再因駕駛前開營業貨運曳引車，行經桃園縣大溪鎮○○路與
    中華路口時，有「載運砂石，未嚴密覆蓋」違反同條例第30
    條第1項第2款規定之違規事實；(4)99年1月30日駕駛前開營
    業貨運曳引車行駛於桃園縣大溪鎮○○路與員林路口，有「
    汽車轉彎未依規定」而違反同條例第48條第1項第2款規定之
    違規事實，分別經臺北縣政府警察局及桃園縣政府警察局執
    勤員警當場製單舉發，嗣異議人均未經裁決，逕向指定之處
    所繳納結案之事實（除上開(2)所示之處罰依據，由原處分機
    關變更條款部分外），業據異議人是認在卷，且有原處分機
    關100年1月18日嘉監營裁字第1001000241號函送之臺北縣政
    府警察局及桃園縣政府警察局舉發違反道路交通管理事件通
    知單影本4紙及違規查詢報表1紙在卷可稽（參本院卷第23頁
    至第29頁），此部分事實堪以認定。
  (二)異議人上述(一)(2)所示之違規行為，原處分機關認係違反道路
    交通管理處罰條例第60條第2項第2款之規定，依同條例第63
    條第1項第1款規定，除依原條款處罰鍰外，並應記違規點數
    1點，揆諸前揭說明，異議人雖未經裁決自動繳納罰鍰結案
    ，惟就該違規記點部分，處罰機關仍應引用前述第63條第1
    項第1款之規定逕為裁決，並註明罰鍰已收繳之旨，而送達
    於異議人，其記點處分始符法定程序。本件原處分機關於異
    議人繳納前述違規行為之罰鍰後，並未依違反道路交通管理
    事件統一裁罰基準及處理細則第48條第3項之規定，製開違
    規點數裁決書郵寄通知異議人，而係由原處分機關違規入案
    人員逕行更正違反法條為同條例第60條第2項第2款，復未通
    知台北縣政府警察局板橋分局及異議人等情，為異議人陳述
    在卷，並據原處分機關於99年12月22日嘉監營裁字第099100
    4468號函送之聲明異議案件移送書事實欄是認明確（參本院
    卷第6頁至第7頁），則原處分機關未分別作成違規記點之處
    分並送達異議人，逕以異議人於6個月內違規記點已達6點以
    上，進而遽為本件吊扣駕駛執照1個月及應接受道路交通安
    全講習之處分，已妨礙異議人就前次違規記點處分依法救濟
    之權利，揆諸上開說明，顯已違反法定程序，原處分機關上
    開吊扣駕駛執照之處分，於法顯有未合。
五、綜上所述，異議人固對前揭四(一)(2)之違規事實並不爭執，然
    原處分機關未踐行前揭法定程序，逕對異議人為前開違規點
    數之裁決即難認允當，又因本件乃單一違規行為，裁處吊扣
    駕駛執照與道安講習之處分無從區分（另罰鍰部分業經執行
    完畢），是異議人雖未就上揭違規行為經裁處道安講習部分
    提出異議，然原處分既有上開程序瑕疵存在，本院即無從予
    以維持，自應由本院將原處分撤銷，由原處分機關另為適法
    之處理。
六、依道路交通案件處理辦法第20條前段，裁定如主文。
中    華    民    國   100    年    3     月    16    日
                  交通法庭法  官  呂美玲
上列正本證明與原本無異。
如不服本裁定，應於裁定送達後5日內向本院提出抗告狀（應附
繕本）。
中    華    民    國   100    年    3     月    16    日
                          書記官  洪敏芳